臺灣高等法院臺南分院刑事判決　　　九十三年度上訴字第四四六號　Ａ
　　　上　訴　人　臺灣雲林地方法院檢察署檢察官
　　　被　　　告　甲　○　○
右上訴人因被告毒品案件，不服中華民國九十三年四月三十日台灣雲林地方法院九十
三年度訴字第一三四號第一審判決（起訴案號：台灣雲林地方法院檢察署九十三年度
毒偵字第七○號），提起上訴，本院判決如左：
      主      文
上訴駁回。
      理      由
一、公訴意旨：甲○○於民國（下同）八十三年間，因煙毒案件，經台灣高等法院判
    處有期徒刑三年十月確定，於八十八年十二月三日執行完畢。復於八十九年間，
    因施用第一級毒品海洛因，經觀察勒戒執行完畢，認無繼續施用毒品傾向，由台
    灣台中地方法院檢察署檢察官，於八十九年九月十九日，以八十九年度毒偵字第
    五七一一號為不起訴處分確定。詎甲○○仍不知悔改，竟於九十二年十二月三日
    上午十時許，在雲林縣土庫鎮○○路二巷三號之二住處，以將海洛因摻入香煙點
    燃吸食方式，施用第一級毒品海洛因一次。嗣甲○○因其前所犯搶奪、竊盜案件
    ，判刑確定，於九十二年十二月七日，經解送至臺灣雲林第二監獄執行，同日經
    採尿送驗結果，尿液呈「嗎啡陽性」反應，而查悉上情。因認被告甲○○涉犯毒
    品危害防制條例第十條第一項施用第一級毒品罪嫌云云。
二、按案件起訴之程序，違背規定者，應諭知不受理之判決，刑事訴訟法第三百零三
    條第一款，定有明文。又不受理之判決，得不經言詞辯論為之，刑事訴訟法第三
    百零七條，亦定有明文。次按毒品危害防制條例，業於九十二年七月九日修正公
    布，依同條例第三十六條規定，並於九十三年一月九日施行。依修正後毒品危害
    防制條例第三十五條第一項規定，於該條例修正「施行前」繫屬於檢察署之施用
    毒品案件，偵查中案件，由檢察官依「修正後」規定處理之。又同條第二項規定
    ，前項情形，依修正前之規定，有利於行為人者，適用最有利於行為人之法律。
    查施用毒品者，一犯經觀察勒戒執行完畢後，再犯施用毒品案件，依同條例「修
    正前」第二十條第三項之規定，依法應先進行觀察勒戒後，以施用者有無繼續施
    用傾向，始能決定是否起訴，而依同條列「修正後」規定，則勿庸再經觀察勒戒
    程序，即逕由檢察官依法追訴，比較二者，自以「修正前」該條例規定，對於刑
    罰權發動所作限制，較有利於行為人。是依「修正後」毒品危害防制條例第三十
    五條規定，於該條例修正「施行前」繫屬於檢察署之施用毒品案件，一犯經觀察
    勒戒執行完畢後，如再犯毒品案件，則檢察官仍須將行為人，移送觀察勒戒後，
    如認行為人有繼續施用毒品之傾向時，始得依法訴追，否則即屬案件之起訴違背
    程式。
三、查本件被告施用第一級毒品案件，係於九十三年一月八日，繫屬於台灣雲林地方
    法院檢察署，有該署收文章在卷可稽（詳偵查卷一頁）。依前說明，本件被告應
    有毒品危害防制條例第三十五條規定之適用。又被告前因施用毒品案件，經台灣
    台中地方法院，以八十九年度毒聲字第五一八七號裁定送觀察勒戒後，因認無繼
    續施用毒品傾向，經台灣台中地方法院檢察署檢察官，於八十九年九月十九日，
    以八十九年度毒偵字第五七一一號為不起訴處分確定，亦有臺灣高等法院被告全
    國前案紀錄表在卷可參。嗣被告於前開不起訴處分後，於五年內即九十二年十二
    月七日，又在台灣雲林第二監獄，經採集尿液送驗結果，呈「嗎啡陽性」反應等
    情，除被告自白外，並有詮昕科技股份有限公司濫用藥物尿液檢驗報告在卷可稽
    。是本件被告於九十二年十二月三日上午十時許，有施用第一級毒品海洛因犯行
    ，堪可認定。然本件被告施用毒品案件，係於九十三年一月九日修正毒品危害防
    制條例「施行前」，再犯施用毒品案件，並在該修正條例「施行前」，即九十三
    年一月八日，已繫屬檢察機關。依前說明，自有修正後同條例第三十五條第二項
    規定之適用，以較有利於被告之「修正前」毒品危害防制條例第二十條第三項之
    規定，先對被告進行觀察勒戒之程序，始得決定是否起訴。本件被告未經檢察官
    移送觀察勒戒，而認有繼續施用毒品傾向，即逕向法院提起公訴。綜上各情，本
    件檢察官起訴程序，顯有違反法律之規定，原判決乃不經言詞辯論，逕為諭知公
    訴不受理之判決。
四、本院經核，原判決認事用法，均無違誤。至於檢察官上訴意旨：以修正後毒品危
    害防制條例第二十三條第二項規定，觀察勒戒或強制戒治執行完畢釋放後，五年
    內再犯第十條之罪者，檢察官應依法追訴，而觀察勒戒之刑事處分，係屬保安處
    分，應依刑法第二條第二項規定，適用裁判時之法律，即應適用「修正後」毒品
    危害防制條例第二十三條第二項規定，茲修正後毒品危害防制條例，已就五年內
    ，再犯施用毒品案件者，須先經觀察勒戒之規定，加以刪除，則自勿庸再經執行
    觀察勒戒程序，而應由檢察官直接依法起訴，而指摘原判決不當云云。然查，本
    件被告前於八十九年間，因施用第一級毒品案件，經觀察勒戒無繼續施用之傾向
    ，而為不起訴處分確定，嗣於九十二年十二月三日，被告再施用第一級毒品，並
    於九十三年一月八日，繫屬於檢察署，均已如前述。則本件自有「修正後」毒品
    危害防制條例第三十五條第二項規定之適用，即「依修正前之規定，有利於行為
    人者，適用最有利於行為人之法律」，本件既應適用修正後毒品危害防制條例第
    三十五條之規定，自無刑法第二條第二項「保安處分適用裁判時之法律」之適用
    餘地。而本件被告依「修正前」毒品危害防制條例第二十條第三項之規定，須先
    進行觀察勒戒後，始能決定是否起訴，與依「修正後」毒品危害防制條例第二十
    三條第二項之規定，被告勿庸實施觀察勒戒程序，即逕由檢察官直接依法追訴，
    比較二者，自以修正前該條例之規定，較有利於行為人。則原審以本件被告施用
    毒品案件，係於九十三年一月八日，在修正後毒品危害防制條例於九十三年一月
    九日施行前，即已繫屬於檢察署，則被告自應適用「修正前」毒品危害防制條例
    第二十條第三項之規定，先將被告移送觀察勒戒，再視被告觀察勒戒結果，有無
    繼續施用之傾向，而決定是否對被告起訴。茲檢察官捨此不為，逕行對被告提起
    公訴，即有刑事訴訟法第三百零三條第一款所定「案件之起訴，違背規定」之情
    事，是原判決依同法第三百零七條規定，不經言詞辯論，判決本件公訴不受理，
    洵屬正當。依上所述，本件上訴意旨，指摘原判決不當，為無理由，應予駁回，
    併依同法第三百七十二條規定，不經言詞辯論為之。
據上論斷，應依刑事訴訟法第三百六十八條、第三百七十二條，判決如主文。
中    華    民    國      九十三      年      六      月        十      日
                                  臺灣高等法院臺南分院刑事第六庭
                                      審判長法官  蔡    崇    義
                                            法官  許    進    國
                                            法官  董    武    全
右正本證明與原本無異。
檢察官如不服本判決，應於判決送達後十日內向本院提出上訴書。
                                      法院書記官  黃    全    忠
中    華    民    國      九十三      年      六      月      十五      日
